【裁判字號】    92,訴,1099
【裁判日期】    920731
【裁判案由】    偽造文書
【裁判全文】
臺灣板橋地方法院刑事判決                        九十二年度訴字第一九九號
    公  訴  人  臺灣板橋地方法院檢察署檢察官
    被      告  丙○○原名蕭.
右列被告因偽造文書案件，經檢察官提起公訴（九十二年度偵字第四八０三號），本
院判決如左：
    主  文
丙○○連續行使偽造私文書，足以生損害於他人，處有期徒刑肆月，如易科罰金，以
參佰元折算壹日。
扣案之經變造甲○○國民身分證上所貼丙○○照片壹張及如附表所示之署押貳枚，均
沒收。
    事  實
一、丙○○於民國九十二年二月十八日晚上七時許，在臺北市○○路與漢口路之路口
    附近拾獲甲○○（身分證統一編號：Ｚ000000000號）所有而遺失於路
    旁之國民身分證一張，竟意圖為自己不法之所有，將之據為己有，侵占入己後，
    遂基於變造特種文書之概括犯意，於同年月間某日，在臺北縣板橋市○○路某處
    ，將上開甲○○國民身分證及自己之照片一枚，交付予與其有共同概括犯意聯絡
    之自稱為「林先生」之姓名不詳成年男子，約定以新臺幣（下同）三千元可代為
    變造國民身分證三次之代價，委由該「林先生」將丙○○照片換貼於甲○○之國
    民身分證，並更改身分證統一編號為「Ｚ000000000」後，再將變造完
    成之甲○○國民身分證交回予丙○○，而共同變照國民身分證之特種文書，足生
    損害於戶政機關核發國民身分證之正確性及甲○○。丙○○即又基於意圖為自己
    不法所有、行使變造特種文書、行使偽造私文書之概括犯意，於九十二年二月二
    十六日下午四時許，前往臺北市○○○路一二九號之東固通訊社，持變造之甲○○國民身分證，假冒甲○○名義，行使向東固通訊社負責人乙○○申辦臺灣大哥
    大股份有限公司（下稱臺灣大哥大公司）之行動電話門號及搭配購買行動電話Ｎ
    ＯＫＩＡ８２５０乙支（行動電話原價六千元，因搭配申辦臺灣大哥大股份有限
    公司之行動電話門號，特價二千元），並在臺灣大哥大股份有限公司之編號九一
    ＡＦ七七一四四九行動電話服務申請書上之「申請人簽章」欄上偽造「甲○○」
    署押一枚及在申請書上填寫甲○○之個人資料，而偽造臺大哥大股份有限公司行
    動電話服務申請書之私文書，持之交付予乙○○據以向臺灣大哥大公司申請，使
    臺灣大哥大公司承辦人員陷於錯誤，核准發給門號為「0000000000」
    之ＳＩＭ卡乙枚予丙○○，足生損害於臺灣大哥大公司對行動電話門號使用人管
    理之正確性及甲○○（惟丙○○於取得ＳＩＭ卡後未加以撥打使用），乙○○亦
    陷於錯誤，以二千元低價出售交付ＮＯＫＩＡ８２５０行動電話一支予丙○○；
    丙○○食髓知味，遂於同日晚上，又與該「林先生」者約於臺北縣板橋市○○路
    上某處，委由該「林先生」者再將已換貼好丙○○照片之「甲○○」國民身分證
    上之身分證號碼更改為「Ｚ000000000」，於九十二年二月二十七日交
    回予丙○○，而共同變造特種文書，足生損害於戶政機關核發國民身分證之正確
    性及甲○○。丙○○即又承前意圖為自己不法所有、行使變造特種文書、行使偽
    造私文書之概括犯意，於九十二年二月二十七日下午三時許，前往臺北縣三重市
    ○○○路三號傳訊通通訊社，持變造之甲○○國民身分證，假冒「甲○○」名義
    ，行使向傳訊通通訊社負責人陳彥群申辦臺灣大哥大行動電話門號及搭配特價購
    買行動電話，並在臺灣大哥大公司之編號九一ＡＦ一二二六三八行動電話服務申
    請書上之「申請人簽章」欄上偽造「甲○○」署押一枚及在申請書上填寫甲○○
    之個人資料，而偽造臺大哥大股份有限公司行動電話服務申請書之私文書，持之
    交付予陳彥群據以向臺灣大哥大公司申請，足生損害於臺灣大哥大公司對行動電
    話門號使用人管理之正確性及甲○○，惟因該傳訊通通訊社無法直接申請門號，
    陳彥群遂要丙○○在店內等候，而將該份「甲○○」之申請資料持往友人即乙○○之東固通訊社據以向臺灣大哥大公司申請，適為乙○○查覺申請人「甲○○」
    與前日於其店內申請臺灣大哥大公司行動電話門號之「甲○○」為同一人，惟其
    國民身分證號碼卻有不同，陳彥群始知受騙，丙○○因而未能得逞。嗣經報警，
    於同年月日下午四時五十分許，在上開傳訊通通訊社當場查獲丙○○，並扣得已
    換貼丙○○照片一張之經變造甲○○國民身分證一張。
二、案經臺北縣政府警察局三重分局報請臺灣板橋地方法院檢察署檢察官偵查起訴。
    理  由
一、右揭事實業據被告丙○○坦承不諱，並經被害人陳彥群於警訊、被害人乙○○於
    警訊及本院調查時指述綦詳，復有臺灣大哥大公司行動電話服務申請書影本二紙
    在卷及經變造之甲○○國民身分證乙張扣案足稽佐證，被告自白，確與事實相符
    ，應堪採信。本件事證明確，被告犯行，洵堪認定。
二、按行動電話ＳＩＭ卡，具有通訊使用之價值，電信公司亦常舉行特殊門號之公開
    標售，且在一定條件下有可轉讓性，具有一定之財產價值，依電信公司一般定型
    化契約之約定，雖行動電話門號ＳＩＭ卡所有權屬於電信公司本身，然仍得私下
    出售、轉讓行為，而有事實上所有權之移轉，得以刑法中詐欺取財罪之「物」論
    之。是核被告丙○○所為，係犯刑法第三百三十七條之侵占遺失物罪、同法第二
    百十六條、第二百十二條之行使變造特種文書罪、同法第二百十六條、第二百十
    條之行使偽造私文書罪、同法第三百三十九條第一項之詐欺取財既遂罪及第三項
    、第一項之詐欺取財未遂罪。又被告與姓名不詳之成年男子「林先生」間，就前
    揭變造特種文書犯行，有犯意之聯絡及行為之分擔，本應論以共同正犯，惟被告
    變造特種文書之低度行為為行使變造特種文書之高度行為吸收，不另論罪，自毋
    須論以共同正犯。又被告偽造署押之行為，係偽造私文書之部分行為，為偽造私
    文書之行為所吸收，不另論罪。又被告偽造私文書之低度行為，為行使偽造私文
    書之高度行為所吸收，應論以行使偽造私文書罪。又被告各以一冒名詐騙行為，
    同時詐取乙○○、臺灣大哥大公司財物既遂，及詐取陳彥群、臺灣大哥大公司財
    物未遂，各為想像競合犯，應從一重之詐欺取財罪及詐欺取財未遂罪處斷。又被
    告前後二次行使變造特種文書、行使偽造私文書及詐欺取財既、未遂行為，均時
    間緊密，犯罪構成要件復相同，顯係基於概括犯意而為之，均應依連續犯之規定
    論以一行使變造特種文書罪、行使偽造私文書罪及詐欺取財既遂罪，並均加重其
    刑。又被告所犯侵占遺失物罪、行使變造特種文書罪、行使偽造私文書罪及詐欺
    取財罪間，有方法、結果之牽連關係，應從一重之行使偽造私文書罪。公訴人雖
    漏未論及被告詐欺取財之犯行，惟與起訴部分有牽連犯之裁判上一罪關係，本院
    自得併予審理。爰審酌被告貪圖一己之私，侵占他人證件，據以冒名申辦行動電
    話門號及低價購買行動電話，暨其被犯罪之動機、手段及犯罪後之態度等一切情
    狀，量處如主文所示之刑，並諭知易科罰金之折算標準，以示懲儆。又被告用以
    變造「甲○○」國民身分證所貼之本人照片一張，為其所有供犯罪所用之物，應
    依刑法第三十八第一項第二款宣告沒收；又如附表編號一、二所示之偽造「甲○○」署押，均應依刑法第二百十九條規定宣告沒收。至扣案經變造之甲○○國民
    身分證一張，並非被告所有，不予宣告沒收，併此敘明。
據上論斷，應依刑事訴訟法第二百九十九條第一項前段，刑法第五十六條、第二百十
六條、第二百十條、第二百十二條、第三百三十九條第一項、第三百三十七條、第五
十五條、第四十一條第一項前段、第二百十九條，第三十八條第一項第二款，罰金罰
鍰提高標準條例第一條前段、第二條，判決如主文。
本案經檢察官黃明絹到庭執行職務
中      華      民      國    九十二    年      七      月    三十一    日
                                臺灣板橋地方法院刑事第三庭
                                    法  官  葉  靜  芳
右正本證明與原本無異。
如不服本判決，應於判決送達後十日內向本院提出上訴狀 (應附繕本) ，上訴於臺灣
高等法院。
                                    書記官  陳  昭  綾
中      華      民      國      九十二      年      八     月    四     日
本案論罪科刑主要法條：
刑法第二百十六條、第二百十條、第二百十二條、第三百三十九條第一項、第三百三
十七條
刑法第二百十六條
行使第二百十條至第二百十五條之文書者，依偽造、變造文書或登載不實事項或使登
載不實事項之規定處斷。
刑法第二百十條
偽造、變造私文書，足以生損害於公眾或他人者，處五年以下有期徒刑。
刑法第二百十二條
偽造、變造護照、旅券、免許證、特許證及關於品行、能力、服務或其他相類之證書
、介紹書，足以生損害於公眾或他人者，處一年以下有期徒刑，拘役或三百元以下罰
金。
刑法第三百三十九條
意圖為自己或第三人不法之所有，以詐術使人將本人或第三人之物交付者，處五年以
下有期徒刑、拘役或科或併科一千元以下罰金。
以前項方法得財產上不法之利益或使第三人得之者亦同。
前二項之未遂犯罰之。
刑法第三百三十七條
意圖為自己或第三人不法之所有，而侵占遺失物、漂流物或其他離本人所持有之物者
，處五百元以下罰金。
附表：
┌───┬────────────┬────┬────────────┐
│編號  │  名        稱          │ 數 量  │  備       註           │
├───┼────────────┼────┼────────────┤
│  一  │臺灣大哥大股份有限公司行│ 壹枚   │ 未扣案（但未能證明業已 │
│      │動電話服務申請書（編號九│        │ 滅失）                 │
│      │一ＡＦ0000000號）│        │                        │
│      │上偽造之「甲○○」署押。│        │                        │
│      │                        │        │              │
├───┼────────────┼────┼────────────┤
│ 二   │臺灣大哥大股份有限公司行│ 壹枚   │ 未扣案（但未能證明業已 │
│      │動電話服務申請書（編號九│        │ 滅失）                 │
│      │一ＡＦ0000000號）│        │                        │
│      │上偽造之「甲○○」署押。│        │                        │
│      │                        │        │                        │
└───┴────────────┴────┴────────────┘


司法院資訊處製作；財團法人民間司法改革基金會備份。
